【裁判字號】    96,小上,124
【裁判日期】    970318
【裁判案由】    清償債務
【裁判全文】
臺灣臺北地方法院民事裁定             96年度小上字第124號
上  訴  人  丙○○
被  上訴人  新光行銷股份有限公司
法定代理人  甲○○
被  上訴人  台灣新光商業銀行股份有限公司
法定代理人  乙○○
上列當事人間請求清償債務事件，上訴人對於中華民國96年9月2
1日本院台北簡易庭96年度北小字第3006號第一審判決提起上訴
，本院裁定如下：
    主  文
上訴駁回。
第二審訴訟費用新台幣壹仟伍佰元由上訴人負擔。
    理  由
一、按對於小額程序第一審裁判之上訴或抗告，非以其違背法令
    為理由，不得為之。又提起上訴，上訴狀內應記載上訴理由
    ，表明原判決所違背之法令及其具體內容、暨依訴訟資料可
    認為原判決有違背法令之具體事實，民事訴訟法第436條之2
    4第2項、第436條之25分別定有明文。是當事人對於小額程
    序第一審判決提起上訴時，其上訴狀或理由書應表明該判決
    所違背之法令條項，或有關判例、解釋字號，或成文法以外
    之習慣或法理等及其具體內容，暨係依何訴訟資料可認為原
    判決有違背法令之具體事實。如未依上述方法表明，或其所
    表明者與上開法條規定不相合時，即難認為已合法表明上訴
    理由，其上訴自非合法（最高法院71年台上字第314號判例
    可資參照），法院毋庸命其補正，逕以裁定駁回之，此觀同
    法第436條之32第2項準用第471條第1項、第444條第1項規定
    自明。
二、上訴人提起本件上訴，主張原判決違背法令，無非以：（一
    ）系爭服務合約書第5條代償條款，銀行基於風險分擔原則
    ，其精神應為要求被上訴人新光行銷股份有限公司（下稱新
    光行銷公司）慎選客戶，若將風險轉移給消費者，依消費者
    保護法第13條、第14條之規定，該代償條款並不合法。（二
    ）新光行銷公司與巔峰電信股份有限公司（下稱巔峰公司）
    間內部合作契約第1條，約定將巔峰公司欲辦理貸款客戶均
    轉介與新光行銷公司，由新光行銷公司向被上訴人台灣新光
    商業銀行股份有限公司（下稱新光銀行）申請消費性貸款，
    消費者不能自由向其他銀行貸款，違反消費者保護法第12條
    之1、公平交易法第19條第6款之規定，更加證明此為巔峰公
    司及新光行銷公司共同合作之整合性商品，被上訴人理當共
    同負責。（三）新光行銷公司一開始就知道巔峰公司係一家
    成立才2年，財務並無甚多盈餘，並以傳銷方式經營之公司
    ，而本件商品貸款總額新台幣（下同）48,000元，被上訴人
    先扣除17.25%利息8,280元，20%共管信託基金9,600元，5%
    放款保證金2,400元，僅剩27,720元。而巔峰公司須負擔手
    機囤貨、獎金13,000元、固網10,000分鐘話務成本、辦公室
    租金、人員薪資、機房成本在內，經營風險甚高，新光行銷
    公司只為圖利自己，枉顧消費者財務安全。巔峰公司與新光
    行銷公司成立「話務安全基金」、「信託基金」皆為防範巔
    峰公司經營不善或周轉不靈，當初如確實執行至巔峰公司倒
    閉時，估計約有1億5千萬元及放款基金約4、5千萬，消費者
    當可依信託契約保有6,500分鐘的復話權益，新光行銷公司
    卻未負起信託監察人之責，是本件假分期真貸款契約應屬無
    效。（四）新光行銷公司掌握所有會員名單，卻不願意郵寄
    授權書予全體會員，僅通知少數對繳費有爭議之會員，且未
    與自救會討論即片面決定民國95年9月30日為簽署最後日期
    ，有刻意讓授權書無法達到門檻之嫌疑，且刻意以未顯示號
    碼聯絡方式，要求會員本人接聽確認，企圖讓會員誤以為是
    詐騙集團，致使授權書失效，違反復話實施細節第2條之約
    定，其得依民法74條之規定，請求撤銷該法律行為或減輕其
    給付等語，認原判決認定兩造間成立委任及消費借貸契約，
    係屬不當，為其論據。
三、經查，被上訴人於原審係主張：新光行銷公司受上訴人委任
    ，代上訴人向新光銀行借款48,000元，因上訴人嗣未依約還
    款，新光行銷公司乃以利害關係人身份代向新光銀行清償20
    ,000 元，新光行銷公司、新光銀行分別依據民法第312條規
    定及兩造間之消費借貸契約，請求上訴人各給付其等20,000
    元、4,000元及利息、違約金。上訴人於原審則辯稱：上訴
    人向巔峰公司購買商品，巔峰公司已倒閉，未繼續提供服務
    ，也未向被上訴人拿到貸款，上訴人無須再繳納分期付款等
    語，是以本件訴訟之主要爭點即為：上訴人與新光銀行間是
    否成立消費借貸契約。按兩造間究否成立委任及消費借貸契
    約乃事實問題，而取捨證據認定事實則屬於事實審法院之職
    權，若其認定並不違背法令，即不許任意指摘其認定不當，
    以為上訴理由（最高法院28年上字第1515號判例參照）。原
    判決已詳載其認定上訴人委由新光行銷公司向新光銀行申辦
    貸款，並同意授權新光銀行將上訴人所貸得款項撥付至巔峰
    公司指定帳戶，嗣上訴人未依約繳納分期款，由新光行銷公
    司代償2萬元，而取得新光銀行對上訴人之2萬元債權，並據
    以認定上訴人對被上訴人即有清償消費借貸款之義務，故被
    上訴人所為之請求於法有據，核其適用法令，並無違誤之處
    。上訴人所提上訴理由內所載，既係就原審取捨證據、認定
    事實及解釋契約是否有效成立之職權行使，指摘其為不當，
    並就原審命為辯論及已論斷者，泛言謂為違法，而非表明該
    判決所違背之法令及其具體內容，暨依訴訟資料合於該違背
    法令之具體事實，難認其已合法表明上訴理由。依首揭說明
    ，應認其上訴為不合法，本院即毋庸命其補正，爰逕以裁定
    駁回其上訴。
四、本件第二審訴訟費用，確定為如主文第二項所示金額。
五、據上論結，本件上訴為不合法，依民事訴訟法第436條之32
    第1項、第2項、第444條第1項、第436條之19第1項、第95條
    、第78條，裁定如主文。
中    華    民    國    97    年    3     月    18    日
              民事第六庭審判長法  官  張競文
                              法  官  鄧德倩
                              法  官  蕭清清
以上正本係照原本作成
本裁定不得抗告
中    華    民    國    97    年    3     月    18    日
                              書記官  林秀娥


司法院資訊處製作；財團法人民間司法改革基金會備份。
